---
title: "Guia para Reprodução de Tabelas, Gráficos e Figuras"
output: pdf_document
---

```{r setup, include=FALSE}
knitr::opts_chunk$set(echo = TRUE, warning = FALSE, error = FALSE, message = FALSE)
```

## Tabelas

### Tabela 1

Apresenta as frequências dos perfis "puros" e mistos, após a classificação dos indivíduos com base em seus escores de GoM ($g_{ik}$) e segundo os critérios descritos no artigo. Os escores de GoM para cada indivíduo da amostra se encontram no arquivo "GoMK3(1).TXT".

Para importar os dados desse arquivo para o ambiente ativo do R, pode-se usar a função `read.cvs2` do pacote `utils`, que já vem pré-instalado com o programa:
```{r importando dados}
ESEB2018Giks <- read.csv2("GoMK3(1).TXT", sep="") 

# O arquivo "GoMK3(1).TXT" deve estar no diretório de trabalho.
# Caso não esteja, especificar o caminho.
```

A manipulação dos dados foi feita com o `dplyr`, um dos principais pacotes do `tidyverse`. Para instalar o `tidyverse` e todos os pacotes que o acompanham, basta usar o código `install.packages("tidyverse")`. 
```{r tidyverse}
library(tidyverse)
```

O código a seguir cria a variável *Perfis_Eleitores*, com base nos escores de GoM dos indivíduos e nos critérios explicitados no artigo:
```{r criando perfis}
Giksperf <- ESEB2018Giks %>%
  mutate(Perfis_Eleitores = case_when(
    final_gik1 >= 0.7500 ~ "P1",
    final_gik2 >= 0.7500 ~ "P2",
    final_gik3 >= 0.7500 ~ "P3",
    final_gik1 > 0.5000 & final_gik1 < 0.7500 & 
      final_gik2 <= 0.2500 & 
      final_gik3 <= 0.2500 ~ "P1",
    final_gik2 > 0.5000 & final_gik2 < 0.7500 & 
      final_gik1 <= 0.2500 & 
      final_gik3 <= 0.2500 ~ "P2",
    final_gik3 > 0.5000 & final_gik3 < 0.7500 & 
      final_gik1 <= 0.2500 & 
      final_gik2 <= 0.2500 ~ "P3", #PX
    final_gik1 > 0.5000 & final_gik1 <= 0.7500 &
      final_gik2 >= 0.2500 & 
      final_gik2 < 0.5000 ~ "MP12", #MP12
    final_gik1 > 0.500 & final_gik1 <= 0.7500 &
      final_gik3 >= 0.2500 & 
      final_gik3 < 0.5000 ~ "MP13", #MP13
    final_gik2 > 0.5000 & final_gik2 <= 0.7500 &
      final_gik1 >= 0.2500 & 
      final_gik1 < 0.5000 ~ "MP21", #MP21
    final_gik2 > 0.5000 & final_gik2 <= 0.7500 &
      final_gik3 >= 0.2500 & 
      final_gik3 < 0.5000 ~ "MP23", #MP23
    final_gik3 > 0.5000 & final_gik3 <= 0.7500 &
      final_gik1 >= 0.2500 & 
      final_gik1 < 0.5000 ~ "MP31", #MP31
    final_gik3 > 0.5000 & final_gik3 <= 0.7500 &
      final_gik2 >= 0.2500 & 
      final_gik2 < 0.5000 ~ "MP32", #MP32
    final_gik1 < 0.5000 &
      final_gik2 < 0.5000 &
      final_gik3 < 0.5000 ~ "MSP" #MSP
  ))
```

Por fim, a tabela pode ser obtida por meio do código abaixo:
```{r tabela1}
X <- c("P1", "MP12", "MP13", "P2", "MP21", "MP23", "P3", "MP31", "MP32", "MSP")

Tabela1 <- Giksperf %>%
  group_by(Perfis_Eleitores) %>%
  summarise(n=n()) %>%
  mutate(prop = round(prop.table(n)*100, digits = 2)) %>%
  slice(match(X, Perfis_Eleitores))

knitr::kable(Tabela1) 
```

A tabela foi salva como planilha do Microsoft Excel e então formatada (arquivo "Tabela1.xlsx"). Isso pode ser feito com a função `write.xlsx` do pacote `openxlsx`.

*Observação*: o separador decimal padrão no R é o ponto, enquanto no Excel costuma ser a vírgula. Ao salvar a tabela como planilha do Excel, basta substituir os pontos por vírgulas dentro do programa ou alterar as configurações do separador decimal. Isso permitirá realizar operações aritméticas e/ou gerar gráficos. 

### Tabela 2

Apresenta as probabilidades estimadas ($\lambda$) e Razões E/O (ou RLFM) para cada categoria *l*, de cada variável *j* e cada perfil extremo *k*. A tabela foi criada a partir da formatação no Excel do arquivo "LogGoMK3(1).TXT" (gerando o arquivo "Tabela2.xlsx").

## Gráficos

### Gráfico 1

Apresenta as chances de cada perfil extremo exibir um conjunto de características. Foi construído no Excel a partir dos valores das Razões E/O para uma seleção de categorias de resposta de variáveis. Para tanto, multiplicou-se o valor da Razão por 100 e em seguida se subtraiu o valor resultante por 100 (arquivo "Gráfico1.xlsx"). 

### Gráfico 2

Apresenta a composição dos perfis "puros" e mistos de acordo com a variável sexo. Foi construído a partir de uma tabela de contingência entre as variáveis "Perfis dos Eleitores [Perfis_Eleitores]" e "sexo", salva posteriormente como planilha do Excel para formatação (arquivo "Gráfico2.xlsx").

Para a criação da tabela de contingência, foi utilizado o pacote `janitor`:
```{r janitor}
if(!require(janitor)) install.packages("janitor")
library(janitor)
```

Para criar uma tabela de contingência com o `janitor`, basta usar a função `tabyl` e selecionar as variáveis desejadas:
```{r tabela contingencia}
# Atribuindo os rótulos "Homem" e "Mulher" para a variável "sexo"
Giksperf$sexo <- factor(Giksperf$sexo, levels = c(1,2), labels = c("Homem", "Mulher"))

# Gerando a tabela de contingência
Tab_Grafico2 <- Giksperf %>%
  tabyl(Perfis_Eleitores, sexo) %>%
  adorn_percentages("row") %>%
  adorn_pct_formatting() 

knitr::kable(
  Tab_Grafico2 %>%
  slice(match(X, Perfis_Eleitores))
)
```

## Figuras

### Figura 1

Apresenta uma análise de correspondências múltiplas (MCA) utilizando duas tipologias de eleitores: aquela construída aqui e aquela apresentada por David Samuels e César Zucco Jr em seu livro *Partisans, Antipartisans, and Nonpartisans: Voting Behavior in Brazil* (Cambridge; New York: Cambridge University Press, 2018).  

A partir da descrição desta última tipologia realizada no artigo e das questões sobre simpatia e rejeição partidária do ESEB 2018, é possível criar a variável "TipologiaSamuels":
```{r criando tipologia}
Giksperf <- Giksperf %>%
  mutate(TipologiaSamuels = case_when(
    Q22A == 1 & P1 == 1 ~ "Partidário extremo",
    Q22A == 1 & P1 > 1 ~ "Partidário positivo",
    Q22A > 1 & P1 == 1 ~ "Partidário negativo",
    Q22A > 1 & P1 > 1 ~ "Não partidário")
    )
```

A figura pode ser obtida utilizando os pacotes `FactoMineR` e `factoextra` no R.

Para instalar e carregar os pacotes:
```{r pacotes MCA}
if(!require(FactoMineR)) install.packages("FactoMineR")
if(!require(factoextra)) install.packages("factoextra")
library(FactoMineR)
library(factoextra)
```

Para selecionar as duas tipologias de interesse e realizar a análise de correspondências múltiplas:
```{r mca, fig.show='hide'}
PerfisTipos <- Giksperf %>%
  select(Perfis_Eleitores, TipologiaSamuels)

AnaliseMult <- MCA(PerfisTipos)
```

Finalmente, a figura é gerada pelo código abaixo:
```{r figura1}
fviz_mca_var(AnaliseMult, col.var = "darkblue", repel = T) +
  theme_bw() +
  labs(title = "", x = "Dim. 1 (11.3%)", y = "Dim. 2 (9.2%)")
```

## Informações de versões

```{r, echo=FALSE, eval=FALSE}
SI <- sessionInfo()
toLatex(SI, locale = FALSE)
```

\begin{itemize}\raggedright
  \item R version 3.6.2 (2019-12-12), \verb|x86_64-w64-mingw32|
  \item Running under: \verb|Windows 10 x64 (build 19043)|
  \item Matrix products: default
  \item Base packages: base, datasets, graphics, grDevices, methods, stats, utils
  \item Other packages: dplyr~1.0.6, factoextra~1.0.7, FactoMineR~2.4, forcats~0.5.1,
    ggplot2~3.3.5, janitor~2.1.0, purrr~0.3.4, readr~1.4.0, stringr~1.4.0, tibble~3.1.1,
    tidyr~1.1.3, tidyverse~1.3.1
  \item Loaded via a namespace (and not attached): abind~1.4-5, assertthat~0.2.1, backports~1.2.1,
    broom~0.7.8, car~3.0-11, carData~3.0-4, cellranger~1.1.0, cli~3.0.0, cluster~2.1.0,
    colorspace~2.0-1, compiler~3.6.2, crayon~1.4.1, curl~4.3.1, data.table~1.14.0, DBI~1.1.1,
    dbplyr~2.1.1, digest~0.6.27, DT~0.18, ellipsis~0.3.2, evaluate~0.14, fansi~0.4.2,
    farver~2.1.0, flashClust~1.01-2, foreign~0.8-72, fs~1.5.0, generics~0.1.0, ggpubr~0.4.0,
    ggrepel~0.9.1, ggsignif~0.6.2, glue~1.4.2, grid~3.6.2, gtable~0.3.0, haven~2.4.1, hms~1.1.0,
    htmltools~0.5.1.1, htmlwidgets~1.5.3, httr~1.4.2, jsonlite~1.7.2, knitr~1.33, labeling~0.4.2,
    lattice~0.20-38, leaps~3.1, lifecycle~1.0.0, lubridate~1.7.10, magrittr~2.0.1, MASS~7.3-51.4,
    modelr~0.1.8, munsell~0.5.0, openxlsx~4.2.3, pillar~1.6.1, pkgconfig~2.0.3, R6~2.5.0,
    Rcpp~1.0.6, readxl~1.3.1, reprex~2.0.0, rio~0.5.27, rlang~0.4.11, rmarkdown~2.9,
    rstatix~0.7.0, rstudioapi~0.13, rvest~1.0.0, scales~1.1.1, scatterplot3d~0.3-41,
    snakecase~0.11.0, stringi~1.6.1, tidyselect~1.1.1, tools~3.6.2, utf8~1.2.1, vctrs~0.3.8,
    withr~2.4.2, xfun~0.24, xml2~1.3.2, yaml~2.2.1, zip~2.1.1
\end{itemize}